最高法院刑事判決　　　　　　一○○年度台上字第五六五五號
上　訴　人　劉俊成
選任辯護人　王東山律師
上列上訴人因違反毒品危害防制條例案件，不服台灣高等法院中
華民國九十九年六月二十四日第二審判決（九十八年度上訴字第
五○四四號，起訴案號：台灣士林地方法院檢察署九十八年度偵
字第八五三二號），提起上訴，本院判決如下：
    主  文
原判決撤銷，發回台灣高等法院。
    理  由
本件原判決認定上訴人明知甲基安非他命、亞甲基雙氧甲基安非
他命（俗稱MDMA）、大麻係毒品危害防制條例列管之第二級毒品
，愷他命（Ketamine）為列管之第三級毒品，均屬違禁物，不得
販賣，竟意圖牟利，基於販賣第二級、第三級毒品之犯意，以所
有持用之門號0000000000號行動電話與買家廖芝宗持
用之門號0000000000號行動電話互為通話聯絡或發送
簡訊後，分別於原判決事實欄(一)至(三)所示時、地，以其記載之金
額、數量，將第二級毒品MDMA、大麻及愷他命販賣予廖芝宗。因
而撤銷第一審為上訴人之科刑判決，改判論處上訴人販賣第二級
毒品罪刑（共二罪，各處有期徒刑七年二月）、販賣第三級毒品
罪刑（處有期徒刑五年四月），固非無見。
惟查：(一)、證據雖已調查，而其內容未明瞭者，即與未經調查無
異，如遽行判決，仍屬應於審判期日調查之證據而未予調查。又
原審未於審判期日，就被告否認犯罪有利之辯解事項與證據，予
以調查，亦不於判決理由內加以論列，率行判決，自屬於法有違
。查，上訴人於警詢時供出所購得之第二、三級毒品係源自綽號
「阿發」、「阿寶」、「小豪」、「阿浩」、「朋友」及「阿樺
」等人，並具體提供該六名毒品上游者之外型特徵、使用行動電
話號碼、工作地點或駕駛交通工具之車牌號碼等資料予警方查證
（見偵查卷第二十至二十一頁）。上訴人及其辯護人於原審時亦
請求查明檢、警有無因上訴人供出毒品來源，因而查獲其他正犯
或共犯等情，並請求傳喚當時替上訴人製作筆錄之員警出庭作證
（見原審卷第九十九頁反面、第一○一頁）。此攸關上訴人有無
毒品危害防制條例第十七條第一項之減輕或免除其刑之適用，原
審雖有依上訴人之請求向台灣士林地方法院檢察署查明前情，惟
該署僅函覆：「貴院函詢劉俊成於本署偵查時有無供出購買毒品
上游一事，請見本署九十八年度毒偵字第一一五二號卷內偵查筆
錄，並檢附上開案件影卷一宗供貴院酌參，請查照」等語（見原
審卷第九十四頁），原審受命法官即請其書記官以電話再向該署
書記官詢明有無任何人因此被查獲？據答稱：「均無」等語，有
原法院公務電話查詢紀錄表可稽（見原審卷第九十五頁）。然上
開公務電話查詢紀錄表敘及上訴人供出七名毒品上游及僅其中二
人有行動電話資料之查詢內容，與上訴人於警詢時供出毒品源自
六名上游及均提供該六名毒品上游者之行動電話資料等情，明顯
不符，顯見間接受命查詢此情之書記官，對於全案情節不甚明瞭
，始有前揭錯誤之詢問，則此非以正式公文行文之查詢結果，本
難據為上訴人有利與否之判斷。且原審僅以電話向本案原承辦書
記官為簡單詢明，未向警方查詢其有無依據上訴人提供之具體資
料繼續追查毒品來源，或有無經由其他檢察署或檢察官偵辦毒品
來源。復就上訴人及其辯護人請求傳喚警員出庭作證乙節，於判
決內未置一語說明，難謂無調查未盡之當然違背法令。(二)、以營
利為目的販入毒品，經多次販賣後，持有剩餘毒品被查獲，其各
次販賣毒品行為，固應併合處罰。惟該持有剩餘毒品之低度行為
，應僅為最後一次販賣毒品之高度行為所吸收，不另論罪。故就
該查獲之剩餘毒品，祇能於最後一次之販賣毒品罪宣告沒收（或
銷燬），不得於各次販賣毒品罪均宣告沒收（或銷燬）。原判決
就上訴人多次販賣第三級毒品後，於民國九十八年六月十一日十
六時四十五分許，在台北市○○區○○街一○三巷五號對面及上
訴人所駕駛之車號○九○五─ＵＷ自小客車上，查獲之如原判決
附表一編號A5、A6、A7、附表二編號B1至B23 所示之第三級毒品
及難以析離第三級毒品之包裝袋二十三只，應僅為其最後一次販
賣愷他命之高度行為所吸收，不另論罪，故祇能於該次販賣第三
級毒品罪項下宣告沒收。乃原判決竟於其餘販賣第三級毒品罪項
下，均宣告沒收，同有違誤。以上或為上訴意旨所指摘，或為本
院得依職權調查之事項，應認原判決有撤銷發回更審之原因。
據上論結，應依刑事訴訟法第三百九十七條、第四百零一條，判
決如主文。
中    華    民    國  一○○  年    十    月   十三   日
                      最高法院刑事第十一庭
                          審判長法官  黃  正  興  
                                法官  許  錦  印  
                                法官  林  瑞  斌  
                                法官  陳  春  秋  
                                法官  謝  靜  恒  
本件正本證明與原本無異
                                      書  記  官  
中    華    民    國  一○○  年    十    月   十八   日
                                                       s